臺灣臺中地方法院民事裁定　　　　　　100年度監宣字第232號
聲　請　人　楊家珠
相　對　人　王江福
上列聲請人聲請監護宣告事件，本院裁定如下：
    主  文
宣告王江福（國民身分證統一編號：Ｚ000000000號）
為受監護宣告之人。
選定楊家珠為受監護宣告之人之監護人。
指定王韻婷為會同開具財產清冊之人。
聲請費用新臺幣壹仟元由受監護宣告之人負擔。
    理  由
一、聲請意旨略以：聲請人楊家珠（女、民國四十年九月十七日
    生、身分證統一編號：Ｚ000000000號）為相對人
    王江福（男、三十九年十月十一日生、身分證統一編號：Ｚ
    000000000號）之配偶。相對人因精神分裂症，經
    延醫治療仍不見起色，已不能為意思表示或受意思表示，或
    不能辨識其意思表示之效果。為此聲請對其為監護之宣告，
    並請選定聲請人楊家珠為監護人，另請指定相對人之長女王
    韻婷（女、六十六年四月十六日生、身分證統一編號：Ｚ0
    00000000號）為會同開具財產清冊之人等語。
二、按對於因精神障礙或其他心智缺陷，致不能為意思表示或受
    意思表示，或不能辨識其意思表示之效果者，法院得因本人
    、配偶、四親等內之親屬、最近一年有同居事實之其他親屬
    、檢察官、主管機關或社會福利機構之聲請，為監護之宣告
    。法院為監護之宣告時，應依職權就配偶、四親等內之親屬
    、最近一年有同居事實之其他親屬、主管機關、社會福利機
    構或其他適當之人選定一人或數人為監護人，並同時指定會
    同開具財產清冊之人。法院選定監護人時，應依受監護宣告
    之人之最佳利益，優先考量受監護宣告之人之意見，審酌一
    切情狀，並注意下列事項：一、受監護宣告之人之身心狀態
    與生活及財產狀況。二、受監護宣告之人與其配偶、子女或
    其他共同生活之人間之情感狀況。三、監護人之職業、經歷
    、意見及其與受監護宣告之人之利害關係。四、法人為監護
    人時，其事業之種類與內容，法人及其代表人與受監護宣告
    之人之利害關係，民法第十四條第一項、第一千一百十一條
    第一項、第一千一百十一條之一亦定有明文。
三、經查：
（一）聲請人主張之事實，業據提出戶籍謄本、診斷證明書、親
      屬系統表、親屬團體會議推定監護人、會同開具財產清冊
      之人說明書及同意書等在卷可憑。本院於鑑定人即財團法
      人台灣省私立台中仁愛之家附設靜和醫院陳柏偉醫師前詢
      問相對人，對於其姓名、出生年次及指認聲請人，王韻婷
      等固無誤，惟對於出生日期、住址、現在所地、今年是民
      國幾年、星期幾、簡單運算等則回應不知道或無回應（見
      本院一百年九月九日訊問筆錄）；嗣經鑑定醫師進行進一
      步檢查認：相對人自一００年一月初開始，出現半夜不睡
      覺，在門口等便當，及不斷重複刷牙情形，東西吃不完，
      無法對話，覺得左右鄰居及家人都針對他想要害他等被害
      思考，行為混亂。於一００年一月三十一日至同年七月十
      八日，住台中仁愛之家附設靜和醫院，診斷為精神分裂症
      。經檢查其身體狀態，外觀無明顯缺陷，頭頸可自然轉動
      ，兩腳不良於行，需輪椅代步。鑑定時態度疏離，對鑑定
      人之問候及詢問多無法回應，長期記憶、短期記憶有明顯
      障礙，人時地定向感明顯異常，日常購物之計算能力明顯
      受損，理解判斷力亦明顯受損。現在性格特徵為疏離、退
      縮、缺乏人際互動，目前認知功能已嚴重退化，尤其在長
      期記憶、短期記憶、注意力、集中心算力、定向感、推象
      推理，語文能力已出現明顯退步。對外界刺激的理解及判
      斷力出現明顯退化，對於金錢、財務使用判斷力不佳，日
      常生活能力明顯下降，在家事能力、錢財處理、購物等能
      力已無法自理。在自我照顧上，洗澡與大小便無法自理，
      需他人協助，在選擇適合衣物、穿衣，吃東西方面，需他
      人協助，將來回復可能性低。其不能為意思表示或受意思
      表示，不能辨別其意思表示之效果，故可為監護宣告等。
      有該院一００年九月二十七日中仁靜醫字第三七八號函所
      附成年監護鑑定書簡式在卷可參。綜上所述，本院審酌上
      開勘驗結果及醫師所為之鑑定意見，認相對人因精神障礙
      ，致不能為意思表示或受意思表示，亦不能辨識其意思表
      示效果，故聲請人聲請對相對人為監護之宣告，為有理由
      ，應予准許。
（二）聲請人為相對人之配偶，願擔任相對人之監護人，關係人
      即相對人之子女王韻婷、王韻筑及胞弟王江城等均同意由
      聲請人擔任相對人之監護人，有戶籍謄本、親屬團體會議
      推定監護人、會同開具財產清冊之人說明書附卷可稽。本
      院參酌前揭各情，認由聲請人任相對人之監護人，最能符
      合受監護宣告之人之最佳利益，爰選定聲請人為監護人。
（三）另關係人王韻婷係相對人之長女，願任會同開具財產清冊
      之人，聲請人及相對人子女王韻筑、胞弟王江城等均同意
      由其任之，有戶籍謄本、親屬團體會議推定監護人、會同
      開具財產清冊之人說明書同意書等附卷可稽，爰指定王韻
      婷為會同開具財產清冊之人。再民法第一千一百十三條準
      用同法第一百零九十九條之規定，監護開始時，監護人對
      於受監護人之財產，應依規定會同遺囑指定、當地直轄市
      、縣（市）政府指派或法院指定之人，於二個月內開具財
      產清冊，並陳報法院，附此敘明。
四、依民事訴訟法第六百零八條第一項，裁定如主文。
中    華    民    國   100    年    10    月    7     日
                  家事法庭      法  官  簡賢坤
正本係照原本作成。
如不服本裁定關於選定監護人及指定會同開具財產清冊之人等部
分，應於送達後十日內向本院提出抗告狀，並繳納抗告費新臺幣
一千元；其餘關於宣告監護之部分，不得抗告。
中    華    民    國   100    年    10    月    7     日
                                書記官  賴淵瀛